臺灣高雄地方法院刑事判決　　　　　　　 九十一年度簡上字第一三八號
　　上　訴　人
　　即　被　告　丁○○
右上訴人因家暴傷害罪案件，不服本院鳳山簡易庭中華民國九十一年五月二十四日九
十年度鳳簡字第四０八號第一審判決（聲請簡易判決處刑案號：九十一年度偵字第四
０七八號），提起上訴，本院管轄之第二審合議庭判決如左：
    主  文
原判決撤銷。
丁○○傷害人之身體，處拘役參拾日，如易科罰金，以參佰元折算壹日。
    事  實
一、丁○○與丙○○係親兄弟，二人間具有家庭暴力防治法第三條第四款所定之家庭
    成員關係。丁○○與丙○○自民國（下同）八十二年間，因繼承財產即發生不快
    ，素來不睦；於九十年十一月十六日十五時，丁○○與丙○○復因搭建房屋之細
    故糾葛，在高雄縣路竹鄉○○路七號處發生爭執，丁○○一時氣憤，竟基於普通
    傷害之犯意，出拳毆打丙○○臉部乙下，致丙○○受有右臉及顳部疼痛、挫傷及
    右耳膜裂傷出血之傷害。丁○○於出手毆打丙○○後，在犯行未被發覺前，即主
    動打電話報警，並向前往處理之員警坦承肇事並接受裁判。
二、案經丙○○訴由高雄縣警察局湖內分局報請臺灣高雄地方法院檢察署檢察官偵查
    起訴。
    理  由
一、訊據被告丁○○固對於右開時、地曾因搭建房屋之細故，與告訴人丙○○發生糾
    紛，而有口角爭執，並進而出手毆打告訴人丙○○之事實坦承不諱，惟辯稱：告
    訴人不應該因此即受有傷害，縱有傷害，亦不應如此重，告訴人純係嫉妒其學經
    歷較好，方藉詞告訴云云；惟查，右開事實，業據告訴人丙○○於警、偵訊及本
    院審理期間到院指訴明確；而告訴人因被告之前開傷害行為，而受有前揭傷害之
    事實，則有診斷證明書乙份附卷可資佐證，經核上開診斷證明書上所載告訴人所
    受之傷害，與告訴人所指訴被告出手毆打所致之傷害相合，參以被告亦自承確曾
    出手毆打告訴人之情綜合以觀，告訴人之前揭指訴應屬真實而可採信，綜上所述
    ，本件被告犯罪事證明確，犯行堪予認定，依法應予論科。
二、核被告丁○○所為，係犯刑法第二百七十七條第一項之普通傷害罪，又因被告丁
    ○○與告訴人丙○○為兄弟關係，具有家庭暴力防治法第三條第四款所定之家庭
    成員關係，故被告本件傷害犯行亦屬於家庭暴力防治法第二條第二項所稱之家庭
    暴力罪，惟該法就此並無刑罰規定，仍應依刑法傷害罪論罪科刑。又被告出手毆
    打告訴人後，於犯罪未被發覺前，即主動撥打電話向警察機關報案，並向前往現
    場處理之高雄縣警察局湖內分局之警員乙○○及甲○○自承發生糾紛，並接受裁
    判一情，除經被告自陳在卷外，復有高雄縣警察局湖內分局九十一年十一月七日
    湖警刑字第０九一０００八四六八號函一份在卷可查，且據證人即到場處理本件
    家暴糾紛之警員乙○○及甲○○於本院調查期日到庭證述屬實（見本院九十一年
    十月九日訊問筆錄），堪認合乎自首之要件，應依刑法第六十二條前段之規定，
    減輕其刑。原審以被告係犯刑法第二百七十七條第一項之傷害罪，依刑事訴訟法
    第四百四十九條第一項前段、第四百五十四條第二項、刑法第二百七十七條第一
    項、第四十一條第一項前段（原判決漏載第一項前段）及罰金罰鍰提高標準條例
    第一條前段、第二條等規定，予以論罪科刑，固非無見。然查，被告前開犯行，
    合乎刑法第六十二條前段自首要件，已如前述，原審疏未審酌及此，容有未洽，
    上訴人指摘檢察官偵查時過程草率，而原判決未予開庭詳查，給予被告與告訴人
   和解之機會，同時明瞭本件被告犯罪之動機，並傳訊諸如醫師等證人確定告訴人
    所受之傷勢，即遽採尚有疑義之診斷證明書予以判決，無法令人折服等語，雖無
    理由，惟原判決既有上開可議之處，自應由本院予以撤銷改判。爰審酌被告於犯
    罪後坦承犯行，且係與告訴人因細故產生爭吵，於一時氣憤下方出手傷害告訴人
    ，又其傷害行為所造成告訴人之傷害尚輕，惟迄今尚未與告訴人達成和解，以求
    降低其犯罪所造成之損害等一切情狀，量處如主文所示之刑，並諭知易科罰金之
    折算標準，以為懲儆。
據上論斷，應依刑事訴訟法第四百五十五條之一第三項、第三百六十九條第一項前段
、第三百六十四條、第二百九十九條第一項前段，刑法第二百七十七條第一項、第六
十二條前段、第四十一條第一項前段，罰金罰鍰提高標準條例第一條前段、第二條，
判決如主文。
本案經檢察官蕭宇誠到庭執行職務。
中      華      民      國      九十一      年    十二    月  二十五    日
                                  臺灣高雄地方法院刑事第六庭
                                      審判長法  官  李政庭
                                            法  官  洪榮家
                                       法  官  李怡諄
右正本證明與原本無異。
不得上訴。
                                            書記官  陳孟瑩
中    華    民    國    九十一    年      十二     月      二十五      日
附錄本件論罪條文：
中華民國刑法第二百七十七條
(普通傷害罪)
傷害人之身體或健康者，處三年以下有期徒刑、拘役或一千元以下罰金。
犯前項之罪因而致人於死者，處無期徒刑或七年以上有期徒刑；致重傷者
，處三年以上十年以下有期徒刑。
